【裁判字號】    97,台聲,117
【裁判日期】    970221
【裁判案由】    分割遺產
【裁判全文】
最高法院民事裁定              九十七年度台聲字第一一七號
聲  請  人  甲○○
訴訟代理人  陳鄭權律師
上列聲請人因與相對人乙○○等間請求分割遺產事件，對於中華
民國九十六年十月五日本院裁定（九十六年度台再字第四八號）
，聲請再審，本院裁定如下：
    主  文
聲請駁回。
聲請訴訟費用由聲請人負擔。
    理  由
本件聲請人主張本院九十六年度台再字第四八號確定裁定（下稱
原確定裁定）有民事訴訟法第四百九十六條第一項第一款、第十
三款規定之再審事由，對之聲請再審，雖以：伊對本院九十六年
度台再字第三三號（下稱第三三號）確定判決提起再審之訴，業
已提出前訴訟程序原審法院未經斟酌之證物，以證明相對人均已
喪失對涂安之家產繼承權；此與伊前就本院九十六年度台上字
第一○九號（下稱第一○九號）確定判決提起再審之訴，所持之
理由，並不相同，亦非同一事由。原確定裁定未斟酌伊對第三三
號確定判決提起再審之訴所提出之證據，竟認伊以對第一○九號
確定判決提起再審之訴之同一事由更行提起再審之訴，而裁定駁
回伊對第三三號確定判決之再審之訴，自非適法等詞，為其論據
。
按再審之訴，法院認無再審理由，判決駁回後，不得以同一事由
，對於原確定判決或駁回再審之訴之確定判決，更行提起再審之
訴，民事訴訟法第四百九十八條之一定有明文。查聲請人對於第
三三號確定判決提起再審之訴，僅以相對人對涂安之家產無繼
承權，該判決消極不適用民法第一條規定，有民事訴訟法第四百
九十六條第一項第一款之「適用法規顯有錯誤」之再審事由，並
未一併以同條項第十三款所定之「發現新證據」為主張。而其前
對第一○九號確定判決提起再審之訴，亦係以相對人無繼承權，
第一○九號確定判決消極不適用民法第一條規定，有民事訴訟法
第四百九十六條第一項第一款之再審事由為其論據，足見聲請人
前後提起再審之訴，均係基於同一事由。原確定裁定因此認為聲
請人於第三三號確定判決駁回其對第一○九號確定判決之再審之
訴後，仍以同一事由，對第三三號確定判決提起再審之訴，其再
審之訴為不合法，駁回其再審之訴，經核於法並無不合。其次，
聲請人於對第三三號確定判決提起再審之訴時，既未以發現新證
據為再審事由，則原確定裁定已認其再審之訴為不合法，自無從
再斟酌聲請人所提出之相關證物，該證物即與原確定裁定論斷之
理由無關，尚無因經斟酌而使其受較有利益裁定之餘地。聲請論
旨，指摘原確定裁定有適用法規顯有錯誤，及其發現未經斟酌之
證物之再審理由，對之聲請再審，求予廢棄，非有理由。
據上論結，本件聲請為無理由。依民事訴訟法第九十五條、第七
十八條，裁定如主文。
中    華    民    國  九十七  年    二    月  二十一  日
                      最高法院民事第三庭
                          審判長法官  蘇  茂  秋
                                法官  劉  靜  嫻
                                法官  張  宗  權
                                法官  陳  國  禎
                                法官  葉  勝  利
      本件正本證明與原本無異
                                      書  記  官
中    華    民    國  九十七  年    三    月    五    日
                                                      Ｅ


司法院資訊處製作；財團法人民間司法改革基金會備份。
